臺灣臺北地方法院刑事判決　　　　　　　　　　　　　九十三年度訴字第二三○號
　　公　訴　人　臺灣臺北地方法院檢察署檢察官
　　被　　　告　甲○○
右列被告因偽造文書等案件，經檢察官提起公訴（九十二年度偵字第二一二二二號）
，被告就被訴事實為有罪之陳述，本院裁定以簡式審判程序審理，判決如左：
    主  文
甲○○行使偽造私文書，足以生損害於公眾及他人，累犯，處有期徒刑壹年壹月。扣
案「林明正」名義之國民
變造換貼之「甲○○」照片各壹枚，暨付款人國泰商業銀行新莊分行、支票號碼ＡＫ
0000000、發票人林湘晴、面額新台幣肆拾伍萬元、發票日九十二年十月六日
之支票（壹紙）背面請領款人欄偽造之「林明正」簽名壹枚均沒收之。又在公共場所
賭博財物，處罰金貳仟元，如易服勞役，以參佰元折算壹日。
    事  實
一、甲○○（原名蔡宗益）有賭博、贓物等前科，前於民國八十五年間因偽造有價證
    券案件，經臺灣高等法院以八十六年度上訴字第一二二四號判處有期徒刑三年二
    月確定；八十五年間另犯偽造文書案件，經臺灣高等法院高雄分院以八十七年度
    上訴字第二四八八號判處有期徒刑八月，並經最高法院以八十七年度台上字第一
    七七六號駁回上訴確定；八十五年間又因犯竊盜案件，經臺灣高等法院以八十七
    年度上訴字第三○八○號判處有期徒刑六月確定。嗣上開三罪，經臺灣高等法院
    以八十八年度聲字第一三五九號定應執行刑為有期徒刑四年二月確定，並於八十
    七年七月七日因縮短刑期假釋出監，保護管束至九十一年十一月二十九日期滿未
    經撤銷，以執行完畢論。詎仍不知悔改，因本身無照駕駛，為規避交通稽查，於
    九十二年九月間某日，依報紙分類廣告刊登之0000000000號行動電話
    ，與姓名年籍不詳自稱「林先生」（起訴書誤載為王先生）之成年男子取得聯繫
    ，竟與該名自稱「林先生」之成年男子共同基於變造特種文書之犯意聯絡，在台
    北市○○○路重陽橋下某處，以新台幣（下同）七千元之代價，交付其本人照片
    三枚，委由「林先生」於不詳時、地，接續將該三枚照片換貼在林明正所失竊之
    國民
    及駕駛執照尚無贓物之認識）各一張，而變造之，並於翌日在原處交予甲○○收
    執，足以生損害於林明正及戶政機關、監理機關對於國民
    料管理之正確性。
二、甲○○於九十二年十月六日凌晨，與年籍姓名不詳自稱「楊守盟」之成年男子等
    計程車司機約二十餘人，在台北市○○路、市○○道口之公共場所，利用不詳姓
    名莊家提供之象棋（數目不詳，均未扣案）為賭具，以俗稱「仕九」比大小之賭
    玩方式，聚合賭玩財物，賭博所贏款項約五十多萬元（均已花用完畢）。其間，
    自稱「楊守盟」之人持發票人林湘晴、支票號碼ＡＫ0000000、面額四十
    五萬元（起訴書誤載為四十萬元）、發票日九十二年十月六日、付款人國泰商業
    銀行新莊分行之支票一紙，向甲○○調借賭博所贏款項四十萬元（甲○○對於該
    紙支票並無贓物之認識）。甲○○取得該紙支票後，於同日下午二時許，在前往
    國泰商業銀行新莊分行（台北縣新莊市○○路三八七號）兌領支票之際，另基於
    行使偽造私文書及行使變造特種文書之犯意，冒用林明正名義，在支票背面之請
    領款人欄內偽造「林明正」簽名一枚及地址、
    該支票係林明正委託國泰商業銀行新莊分行代為取款之意，並連同上開變造之林
    明正國民
    關對於國民
    月十四日上午五時許（起訴書誤載為九十二年十月四日），在台北市○○○路○
    段高架橋下之停車場，遇警盤查，為隱瞞真正身分，又基於一貫行使偽造特種文
    書之同一概括犯意，假冒林明正名義，向警出示上開變造之駕駛執照而行使，為
    警當場識破，並扣得上開變造之國民
    於林明正及監理機關對於駕駛執照等資料管理之正確性。
三、案經臺北市政府警察局中山一分局報請臺灣臺北地方法院檢察署檢察官偵查起訴
    。
    理  由
一、右揭事實，業據被告甲○○迭於警詢、偵查中供承：「我約於九月中旬撥打右記
    電話（按指0000000000）後，約在北市○○○路的重陽橋下碰面，我
    拿三張我本人之相片及七千元交予自稱為林先生之男子，後又於隔日林先生給我
    回應於同樣之地點給我林明正‧‧證件三張。‧‧‧我曾於十月初時至國泰銀行
    新莊分行提領支票現金（四十五萬元）。‧‧‧（問：你如何取得該支票？）我
    約於十月六日凌晨在北市市○○道、承德路附近賭博財物。我於現場一位友人楊
    先生持該支票向我換取四十萬。‧‧‧（問：你持該支票至國泰銀行領取現金時
    ，於背書欄所書寫林明正之年籍是否你親筆所寫？）是的」、「我只有持林明正
    的二張駕照、
    （問：林湘晴的支票是誰的？）我在九十二年十月六日凌晨在承德路、市○○道
    的賭場，‧‧‧一名賭客楊守盟持這張支票向我借錢，我問他來源，他說是向朋
    友借的。‧‧‧（問：在何處賭博？）在火車站附近，有很多計程車司機在一起
    賭象棋」等語（見偵查卷第四頁反面至第六頁正面、第四三、八五頁），並於本
    院審理中自白：「（問：對於檢察官所起訴之犯罪事實有無意見？是否認罪？）
    承認全部犯行。（問：如何賭博？）我在北市○○路、市○○道口，與一群計程
    車司機約二十多人，利用象棋以俗稱『仕九』之玩法賭博」等語不諱（見本院九
    十三年五月十日準備程序筆錄第二、三頁、九十三年五月十日審判筆錄第四頁）
    ，核與證人即被害人林明正於警詢及偵查中證述其國民
    照及普通小型車駕駛執照被竊並遭換貼照片之證詞（見偵查卷第九、六七頁），
    及證人林湘晴證稱其所有上開支票失竊後遭被告持以兌領之情節相符（見偵查卷
    第十一、五六頁），且有偵查卷附證人林明正申請補發之國民
    車駕駛執照影本、被告兌領支票之攝影照片，暨證人林湘晴失竊之上開支票正反
    面影本、扣案換貼被告照片之林明正國民
    車駕駛執照各一張（見偵查卷第十八、二一、二二、二四至二六頁），及本院卷
    附林明正換領國民
    開出於任意性之自白，確與事實相符，足堪採為證據。本件事證明確，被告上開
    犯行均堪認定，應予依法論科。
二、被告利用姓名年籍不詳自稱「林先生」之成年男子，將其本人照片換貼在林明正
    失竊之上開國民
    ，及用於向銀行行員兌領支票而行使，均有令他人誤認其為林明正之虞，足以生
    損害於林明正及戶政機關關、監理機關對於國民
    正確性暨國泰商業銀行新莊分行。被告在上開林湘晴名義之支票背面請領款人欄
    偽造「林明正」之簽名及地址、
    票係由林明正委託國泰商業銀行新莊分行代為取款之意，乃支票提示領款需備之
    手續，並無為支票背書之性質，係屬刑法第二百二十條第一項以文書論之文書（
    最高法院七十年度台上字第八六五號、七十一年度台上字第六○○五號判決要旨
    參照）。被告提供照片交由自稱「林先生」之成年男子，換貼於林明正所有上開
    失竊證件之所為，係犯刑法第二百十二條之變造特種文書罪（起訴書原誤載為「
    偽造」特種文書，業經公訴人當庭更正，附此敘明）。自稱「林先生」之人變造
    林明正名義之國民
    時間、地點均甚密接，目的同一，侵害同一法益，應屬接續犯之實質上一罪。被
    告持變造之國民
    為均係犯刑法第二百十六條、第二百十二條之行使變造特種文書罪。另被告在上
    開林湘晴名義之支票背面之請領款人欄內偽造「林明正」之簽名及個人資料，並
    持交銀行行員行使，係犯刑法第二百十六條、第二百二十條第一項、第二百十條
    之行使偽造準私文書罪。又被告在台北市○○路、市○○道口附近計程車休息站
    之公共場所，與計程車司機賭博財物之行為，係犯刑法第二百六十六條第一項前
    段之賭博罪。被告與自稱「林先生」之成年男子，就上開變造證件之行為，有犯
    意聯絡及行為分擔，皆為共同正犯。被告共同變造上開國民
    證件及偽造林明正名義之委託取款背書後復均持以行使，變造特種文書及偽造準
    私文書之低度行為均為行使之高度行為所吸收，不另論擬。被告先後二次行使變
    造國民
    名，應係基於概括犯意反覆為之，應論以連續犯。被告所犯連續行使變造特種文
    書文書罪、行使偽造準私文書罪間，有方法結果之牽連犯關係，應從一較重之行
    使偽造準私文書罪論斷。至被告所犯行使偽造私文書罪與賭博罪，行為互殊，罪
    名不同，應予分論併罰。公訴人認被告所犯上開賭博罪，與前揭偽造文書等犯行
    有牽連犯之裁判上一罪關係，稍有未洽。被告前於八十五年間因偽造有價證券案
    件，經臺灣高等法院以八十六年度上訴字第一二二四號判處有期徒刑三年二月確
    定；八十五年間另犯偽造文書案件，經臺灣高等法院高雄分院以八十七年度上訴
    字第二四八八號判處有期徒刑八月，並經最高法院以八十七年度台上字第一七七
    六號駁回上訴確定；八十五年間又因犯竊盜案件，經臺灣高等法院以八十七年度
    上訴字第三○八○號判處有期徒刑六月確定。嗣上開三罪，經臺灣高等法院以八
    十八年度聲字第一三五九號定應執行刑為有期徒刑四年二月確定，於八十七年七
    月七日因縮短刑期假釋出監，保護管束至九十一年十一月二十九日期滿未經撤銷
    ，以執行完畢論。有本院卷附台灣高等法院被告全國前案紀錄表及法務部在監在
    押資料表可考，其受有期徒刑之執行完畢後，五年以內再犯本件有期徒刑以上之
    行使偽造準私文書罪，為累犯，應加重其刑。爰審酌被告前有如事實欄所列之多
    項不法前科（有上開前案紀錄表可考），猶不知悛悔，變造上開證件並持以冒名
    行使，犯後雖坦承全部犯行不諱，並表悔意，然其上開所為侵害他人個人法益及
    社會治安匪淺，此外並審酌被告之犯罪手段、品行、專科畢業之教育程度等一切
    情狀，分別量處如主文所示之刑，並就罰金刑部分，諭知易服勞役之折算標準，
    以資懲儆。扣案「林明正」名義之國民
    駕駛執照各一張上變造換貼之「甲○○」照片各一枚，為被告所有供犯罪所用之
    物，均依刑法第三十八條第一項第二款規定沒收。上開付款人國泰商業銀行新莊
    分行、支票號碼ＡＫ0000000、發票人林湘晴、面額四十五萬元、發票日
    九十二年十月六日之支票一紙，其背面請領款人背書欄內偽造之「林明正」簽名
    一枚，不問是否屬於被告與否，併依刑法第二百十九條規定沒收之。至被告因賭
    博所得款項，均已花用完畢，此經其於本院審理中供述在卷（見本院九十三年五
    月十日準備程序筆錄第二、三頁），另不詳姓名莊家提供之象棋，既未扣案，又
    無證據證明現尚存在，均不併予宣告沒收，末此敘明。
據上論斷，應依刑事訴訟法第二百七十三條之一第一項、第二百九十九條第一項前段
，刑法第二百十六條、第二百十條、第二百十二條、第二百六十六條第一項前段、第
五十五條、第四十七條、第四十二條第二項、第三十八條第一項第二款、第二百十九
條，罰金罰鍰提高標準條例第一條前段、第二條，判決如主文。
本案經檢察官彭慶文到庭執行職務
中　　　華　　　民　　　國　　九十三　　年　　　五　　　月　　二十八　　日
                                      臺灣臺北地方法院刑事第十四庭
                                          法  官  吳  秋  宏
右正本證明與原本無異。
如不服本判決，應於判決送達後十日內，向本院提出上訴狀。
                                          書記官  林  碧  華
中　　　華　　　民　　　國　　九十三　　年　　　五　　　月　　二十八　　日
附錄本案論罪科刑法條全文：
刑法第二百十條
(偽造變造私文書罪)
偽造、變造私文書，足以生損害於公眾或他人者，處五年以下有期徒刑。
刑法第二百十二條
(偽造變造特種文書罪)
偽造、變造護照、旅券、免許證、特許證及關於品行、能力服務或其他相類之證書、
介紹書，足以生損害於公眾或他人者，處一年以下有期徒刑、拘役或三百元以下罰金
。
刑法第二百十六條
(行使偽造變造或登載不實之文書罪)
行使第二百十條至第二百十五條之文書者，依偽造、變造文書或登載不實事項或使登
載不實事項之規定處斷。
刑法第二百六十六條
（普通賭博罪與沒收物）
在公共場所或公眾得出入之場所賭博財物者，處一千元以下罰金。但以供人暫時娛樂
之物為賭者，不在此限。
當場賭博之器具與在賭檯或兌換籌碼處之財物，不問屬於犯人與否，沒收之。
